【裁判字號】    94,訴,2705
【裁判日期】    950109
【裁判案由】    詐欺等
【裁判全文】
臺灣板橋地方法院刑事判決              94年度訴字第2705號
公  訴  人  臺灣板橋地方法院檢察署檢察官
被      告  甲○○
                    另案於臺灣臺北監獄臺北分監執行中
上列被告因洗錢防制法等案件，經檢察官提起公訴（九十四年度
偵字第一二二ＯＯ號），本院依簡式審判程序，判決如下：
    主  文
甲○○幫助掩飾、隱匿因自己重大犯罪所得財物，累犯，處有期
徒刑陸月，如易科罰金，以佰元折算壹日。所得財物新臺幣壹
仟元沒收，如全部或一部不能沒收時，以其財產抵償之。
    事  實
一、甲○○曾因詐欺案件，經臺灣臺中地方法院於民國八十八年
    十二月二十一日，以八十八年易字二二五Ｏ號判決判處有期
    徒刑三月。嗣經臺灣高等法院臺中分院於八十九年十一月十
    六日，以八十九年上易字第二九Ｏ號判決駁回上訴確定，於
    九十二年四月六日執行完畢。猶不知悔悟，因吸毒而需錢孔
    急，見報紙分類廣告有人徵求金融機構帳戶，即可獲得相當
    之報酬，明知其提供自己之帳戶存摺、印章等供他人使用，
    將掩飾該他人重大犯罪所得之財物，竟基於幫助真實姓名不
    詳年籍之成年男子或其轉手之人掩飾或隱匿彼等重大犯罪所
    財物之故意，於九十四年七月初間某日，依報紙上之所刊載
    電話號碼與購買帳戶真實姓名年籍不詳綽號之成年男子連絡
    後，相約於臺北縣土城市○○街八十號其住家樓下，以每一
    帳戶新臺幣（下同）一千元之報酬，出賣並交付臺北縣土城
    市平和郵局帳號七ＯＯ－Ｚ0000000000000號
    帳戶之存摺、印章、身分證影本等物，供其使用並由該成年
    男子當場交付代價一千元。嗣後該等男子或其轉手之人所組
    成之常業詐欺犯罪集團，即利用甲○○所提供之銀行帳戶，
    以電話語音留言，聯絡不特定人、誆稱該不特定人家中所持
    有之臺新銀行信用卡催繳期限已過期，趕緊還錢，並留下聯
    絡電話等語之方式，使該不特定人陷於錯誤，再由該犯罪集
    團成員偽稱可能是資料外洩，謊稱需先存進國安帳戶云云，
    要求該不特定人依其指示將帳戶的錢領出，而將帳戶之存款
    轉存入至甲○○上述所提供之帳戶內，以此方法向不特定人
    詐欺取財，且於該不特定人將金錢款項依其指示匯入上揭帳
    戶後，立即提領一空。嗣因丙○○於九十四年七月十四日十
    三時三十五分許，接獲該常業詐欺犯罪集團成員以電話聯繫
    ，佯稱上情，致丙○○陷於錯誤而並從其指示，於九十四年
    七月十四日十四時三十九分許，共匯款計為一百零五萬元整
    ，入甲○○之臺北縣土城市平和郵局帳號七ＯＯ－Ｚ000
    0000000000號號帳戶內後，嗣經丙○○自我警覺
    後，始知受騙，旋即報警處理，查獲持甲○○前開帳戶存摺
    、印章前往提款之乙○○（俟到案後另行審結），而查知上
    情。
二、案經丙○○訴由請臺北市政府警察局永和分局報請臺灣板橋
    地方法院檢察署檢察官偵查起訴。本院於準備程序進行中，
    甲○○就被訴事實為有罪之陳述，經告知簡式審判程序之旨
    ，並聽取各當事人之意見後，裁定進行簡式審判程序。
    理  由
一、訊據被告甲○○對於上揭犯罪事實坦承不諱，核與被害人丙
    ○○於警詢中指述之情節相符，且有基隆市警察局刑警隊受
    理各類案件記錄表、基隆市警察局刑警隊偵辦詐騙帳號戶通
    報警示、詐騙電話斷話簡便格式表影本、基隆市警察局刑警
    隊受理刑事案件報案三聯單影本、萬泰商業銀行匯款申請書
    影本、郵政存簿儲金提款單影本、贓證物品清單各一紙，在
    卷可按，足認被告前揭自白與事實相符，堪予採信。又衡情
    ，在郵局或銀行等金融機構開設存款帳戶，原係針對個人社
    會信用而予以資金流通，具有強烈之屬人性，而金融帳戶為
    個人理財之工具，於郵局或銀行等金融機構申請開設存款帳
    戶並無任何特殊之資格限制，一般民眾皆可利用存入最低開
    戶金額之方式，任意在銀行或郵局等金融機構申請開設存款
    帳戶，且一人並可於不同之金融機構申請多數之存款帳戶使
    用，尚無任何困難，此乃眾所周知之事實，而被告並非智能
    障礙之人，應係具有一般社會經驗之人，對此應有所認知。
    而有犯罪意圖者，非有正當理由，竟使用他人提供之帳戶，
    客觀上自可預見其目的係供為某筆資金之存入，後再行領出
    之用，且該筆資金之存入及提領過程係有意隱瞞其流程及行
    為人身分曝光之用意，一般人本於一般認知能力應均易於瞭
    解。是依一般人之社會生活經驗，若見他人不以自己名義申
    請帳戶，反而向人收集存款帳戶為不明用途使用或流通，衡
    情對於該等帳戶可能供洗錢等不法目的之使用，當有合理之
    預期，被告為一有社會經驗之成年人，其應可預見交付其名
    義之帳戶存摺及金融卡等物件予不相識之人流通，有幫助從
    事常業詐欺犯行之人利用該帳戶掩飾該常業詐欺集團成員因
    自己犯罪所得財物或財產上利益之可能。則被告任由其帳戶
    物件在外流通，應本具有縱有人利用該等金融帳戶供掩飾實
    施常業詐欺重大犯罪所得財物或財產上利益之用，亦不違背
    其本意之幫助意思甚明，是被告於本院審理時之自白核與事
    實相符。本案事證明確，被告犯行洵堪認定，自應依法論科
    。
二、按洗錢防制法第九條第一項規定：「犯第二條第一款之罪者
    ，處五年以下有期徒刑，得併科新臺幣三百萬元以下之罰金
    」，同法第二條第一款復規定：「本法所稱洗錢，係指下列
    行為：掩飾或隱匿因自己重大犯罪所得財物或財產上之利益
    者」。而刑法第三百四十條規定之常業詐欺罪，係屬洗錢防
    制法第三條第一項第五款所明定之重大犯罪。核被告基於幫
    助洗錢之不確定犯意，將自己之上開帳戶物件出賣予姓名年
    籍不詳之成年男子等，而使某犯罪集團於實施常業詐欺之重
    大犯罪時，得以利用被告帳戶供掩飾、隱匿因自己重大犯罪
    所得財物之用，係犯洗錢防制法第九條第一項、刑法第三十
    條第一項前段之幫助掩飾、隱匿因自己重大犯罪所得財物罪
    。又被告所為幫助洗錢罪，屬從犯，依刑法第三十條第二項
    規定，減輕其刑。另被告於偵查中、本院審理時均坦承將帳
    戶出售予他人作為人頭帳戶，已自白幫助洗錢之犯行，爰依
    洗錢防制法第九條第五項規定遞予減輕其刑。又查被告曾因
    詐欺案件，經臺灣臺中地方法院於八十八年十二月二十一日
    ，以八十八年易字二二五Ｏ號判決判處有期徒刑三月。嗣經
    臺灣高等法院臺中分院於八十九年十一月十六日，以八十九
    年上易字第二九Ｏ號判決駁回上訴確定，於九十二年四月六
    日執行完畢，有臺灣高等法院被告前案紀錄表在卷可稽，其
    於五年內再犯有期徒刑以上之本罪，為累犯，應依法加重其
    刑，並依法先加後遞減之。爰審酌被告甫於九十三年十月間
    因出售帳戶違反洗錢防制法案件，經本院在九十四年七月四
    日以九十四年度簡字第八六五號判決判處有期徒刑三月確定
    ，另因詐欺案件，經本院在九十四年七月四日以九十四年度
    簡字第八六一號判處有期徒刑三月確定，經定應執行刑為有
    期徒刑五月（此部分均未構成累犯），正值青壯，未思以正
    當管道賺取金錢，自陳因施用毒品而需錢孔急，竟出售存摺
    等物予他人牟求私利，非但增加被害人尋求救濟及治安機關
    查緝犯罪之困難，亦使不法詐欺集團得以順利掩飾其常業詐
    欺所得之財物，嚴重危害被害人財產安全及社會治安，甫經
    判決確定，猶無悔意而再犯，顯示前揭刑之宣告，猶未收警
    惕遏止之效，不宜輕縱，兼衡被告之犯罪目的、動機、智識
    程度、告訴人所受財產損害，經查獲後後雖仍見避重就輕之
    反覆供述，然終知事證明確，未多為無謂辯解而坦承犯行之
    態度等一切情狀，量處如主文所示之刑，並諭知易科罰金之
    折算標準，以資懲儆。
三、按犯洗錢防制法第九條之罪者，其因犯罪所得之財物或財產
    上利益，除應發還被害人或第三人者外，不問屬於犯人與否
    ，沒收之。如全部或一部不能沒收時，追徵其價額或以其財
    產抵償之，洗錢防制法第十二條第一項定有明文；所謂因犯
    罪所得之財物，包括犯罪所得之報酬在內，此觀洗錢防制法
    第四條第二款之規定亦明，則被告幫助洗錢所得一千元，並
    無應發還被害人或第三人之情事，自應依洗錢防制法第十二
    條第一項之規定宣告沒收，如全部或一部不能沒收時，以其
    財產抵償之（因所得財物係金錢，故不生追徵其價額之問題
    ）。
據上論斷，應依刑事訴訟法二百七十三之一第一項、第二百九十
九條第一項前段，洗錢防制法第九條第一項、第五項、第十二條
第一項，刑法第十一條前段、第三十條、第四十七條、第四十一
條第一項前段，罰金罰鍰提高標準條例第二條，判決如主文。
本案經檢察官靳開聖到庭執行職務。
中    華    民    國    95    年    1     月    9     日
                  刑事第六庭    法  官  王偉光
上列正本證明與原本無異。
如不服本判決，應於判決送達後十日內向本院提出上訴狀（應附
繕本），上訴於臺灣高等法院。
                                書記官  陳怡君
中    華    民    國    95    年    1     月    9     日
附錄本案論罪科刑法條全文：
洗錢防制法第9 條
犯第2 條第1 款之罪者，處5 年以下有期徒刑，得併科新臺幣30
0 萬元以下罰金。
犯第2 條第2 款之罪者，處7 年以下有期徒刑，得併科新臺幣50
0 萬元以下罰金。
以犯前2 項之罪為常業者，處3 年以上10年以下有期徒刑，得併
科新臺幣100 萬元以上1000萬元以下罰金。
法人之代表人、法人或自然人之代理人、受雇人或其他從業人員
，因執行業務犯前3 項之罪者，除處罰行為人外，對該法人或自
然人並科以各該項所定之罰金。但法人之代表人或自然人對於犯
罪之發生，已盡力監督或為防止行為者，不在此限。
犯前4 項之罪，於犯罪後6 個月內自首者，免除其刑；逾6 個月
者，減輕或免除其刑；在偵查或審判中自白者，減輕其刑。


司法院資訊處製作；財團法人民間司法改革基金會備份。
